【裁判字號】    97,消債更,230
【裁判日期】    970827
【裁判案由】    聲請更生程序
【裁判全文】
臺灣嘉義地方法院民事裁定           97年度消債更字第230號
聲  請  人  甲○○
上列當事人聲請消費者債務清理事件，本院裁定如下：
    主  文
更生及保全處分之聲請均駁回。
聲請費用由聲請人負擔。
    理  由
一、按債務人與金融機構協商成立者，不得聲請更生或清算，但
    因不可歸責於己之事由，致履行顯有重大困難者，不在此限
    ；本條例施行前，債務人依金融主管機關協調成立之中華民
    國銀行公會會員辦理消費金融案件無擔保債務協商機制與金
    融機構成立之協商，準用前項之規定，消費者債務清理條例
    第151條第5項、第6項分別定有明文。又聲請更生或清算不
    合程式或不備其他要件者，法院應以裁定駁回之，但其情形
    可以補正者，法院應定期間先命補正，復為同條例第8條所
    明定。
二、查本件更生聲請人雖主張：其有不能清償債務情事，前雖曾
    依金融主管機關協調成立之中華民國銀行公會會員辦理消費
    金融案件無擔保債務協商機制與最大債權銀行台新國際商業
    銀行成立協商，惟因聲請人每月收入新臺幣（下同）67,773
    元，而原協商方案每月須償還23,461元，且聲請人每月之必
    要支出費用為房屋租金每個月4,000元、停車費700元、水電
    瓦斯費每個月4,000元、保險費每個月1,591元、父母扶養費
    每個月10,000元、衣食費含父母配偶共四人每月18,800元及
    稅賦每月3,073元等，合計每月支出為65,625元，於97年1月
    10日女兒出生後每月平均開銷又增加4,800元，合計每月支
    出70,425元，聲請人入不敷出，無法履行原協商方案，有不
    可歸責於聲請人之事由致履行原協商內容顯有重大困難，且
    其無擔保或無優先權之債務總額未逾新臺幣1,200萬元，復
    未經法院裁定開始清算程序或宣告破產，爰提起本件更生聲
    請等語。
三、經查，依中華民國銀行公會會員辦理消費金融案件無擔保債
    務協商機制所成立之協商，本屬當事人自主協商解決債務之
    方法，為避免債務人任意毀諾已成立之協商，濫用更生或清
    算之債務清理程序，故無論係依消費者債務清理條例所成立
    之協商或依前開銀行公會債務協商機制所成立之協商，非有
    不可歸責於己之事由，致履行顯有重大困難者，自不得聲請
    更生或清算。本件聲請人所成立之協商內容，係自95年6月
    份起分80期，每個月清償23,461元，利息以0利率計算等情
    ，有最大債權銀行台新國際商業銀行所提出之協議書在卷可
    憑，而聲請人96年度扣稅後收入為870,642元，平均月薪應
    為72,554元，有聲請人提出之臺灣省南區國稅局綜合所得稅
    清單可證，聲請人主張平均月薪為67,773元顯與事實不符，
    故以聲請人之平均薪資扣除每月所需清償之債務23,461元，
    聲請人每月尚餘49,093元可資支付生活費用，比起一般受薪
    階級之全部薪水還多，本難認為有何無法履行原方案之處。
    又聲請人主張其每個月之必要支出為46,964元，然以聲請人
    每月清償債務完之餘額49,093元尚足以支付該必要費用。況
    查，消費者債務清理條例之立法意旨，乃在於幫助陷於經濟
    上困境之債務人，得藉由更生或清算程序，走出經濟困境，
    避免走向絕路，實現憲法所保障之生命權，其並非在幫助債
    務人保持其舊有之生活水平，或幫助債務人履行其法定扶養
    義務。因此在考量所謂之「生活必要性支出」，自以維持一
    般人最低生活水平所需為準。故就本件有關保險費用方面，
    除了全民健康保險及強制汽車責任險為目前政府政策及我國
    目前經濟水準可認為是國民生活所必要外，其餘保險應屬於
    非維持日常生活所必要之支出，此部分保險費用之支出，本
    可終止保險契約而不必要支出，故聲請人所列每月支付南山
    人壽保險費1,591元則難認定為必要費用。又就每月電費支
    出部分，聲請人固提出水電、瓦斯費必要費用為4,000元，
    惟依其所出示之單據，該4,000元均係聲請人戶籍地（嘉義
    縣中埔鄉中埔村11-1號）之費用，又聲請人全家平時均長住
    於公司宿舍而非戶籍地一情，為聲請人所自承，而宿舍之水
    電費均已包含在聲請人所列之4,000元宿舍費用一情，亦有
    聲請人所提出之所得明細單在卷可稽，則就該聲請人戶籍地
    電費使用部分，既非聲請人所用，則自無由聲請人為支付之
    必要，故應剔除該部分之水電費支出，是此部分本院認為以
    每月2,000元（含瓦斯）為適當；另聲請人主張每月支出衣
    食費含父母配偶共四人每月18,800元云云，惟查，聲請人既
    已提列每月給付父母扶養費10,000元，在衣食費用之支出項
    目又將父母列入計算，顯然重複，應予剔除為9,400元，故
    聲請人在其配偶未幫忙支出家庭費用情況下，實際上必要支
    出僅約33,973元，故聲請人之每月薪資收入扣除每月所需清
    償之債務及必要費用後尚有餘額15,120元，自非上開薪資所
    無法支應，此外，聲請人均未舉證證明其有何不可歸責於己
    之事由，致履行所成立之還款協議顯有重大困難，是其聲請
    本件更生，自未符合上開消費者債務清理條例第151條第5項
    、第6項所規定之要件，且該要件之欠缺又屬無從補正，依
    前揭說明，自應駁回其更生之聲請。
四、又本件未符合更生聲請要件，應予駁回其更生聲請，業如前
    述，是聲請人一併聲請本院應對其財產予以保全處分，即無
    必要，應併予駁回，爰裁定如主文所示。
中    華    民    國    97    年     8    月    27    日
              民事第二庭    法      官  黃明展
上為正本係照原本作成
如不服本裁定，應於裁定送達後10日內，以書狀向本院提出抗告
，並繳納抗告費新臺幣1千元
中    華    民    國    97    年     8    月    27    日
                            書  記  官  陳昭煌


司法院資訊處製作；財團法人民間司法改革基金會備份。
